【裁判字號】    98,消債抗,6
【裁判日期】    980123
【裁判案由】    聲請更生程序
【裁判全文】
臺灣高雄地方法院民事裁定             98年度消債抗字第6號
抗  告  人  甲○○
上列當事人因消費者債務清理事件聲請更生，對本院於民國97年
12月4 日所為97年度審消債更字第2609號裁定提起抗告，本院裁
定如下：
  主  文
抗告駁回。
抗告程序費用新臺幣壹仟元由抗告人負擔。
  理  由
一、抗告意旨略以：抗告人於消費者債務清理條例（下稱消債條
    例）施行後，於民國97年9 月3 日以書面向最大債權金融機
    構台北富邦商業銀行（下稱台北富邦銀行）請求共同協商，
    並同時要求其向法院聲明同意暫緩對抗告人財產之強制執行
    程序，然債權銀行卻不同意延緩，依消債條例施行細則第44
    條規定視為未成立。詎原裁定以抗告人未遵循消債條例第15
    1 條第1 項規定對於金融機構因消費借貸、自用住宅借款、
    信用卡或現金卡契約所負債務與全體債權金融機構先行債務
    協商之機制，且最大債權銀行未對是否同意延緩執行為答覆
    ，並非視為協商不成立為由，逕予駁回聲請，顯有違誤，爰
    依法提起本件抗告，並聲明：原裁定廢棄，並准為更生之聲
    請。
二、按債務人對於金融機構因消費借貸、自用住宅借款、信用卡
    或現金卡契約而負債務，在聲請更生或清算前，應提出債權
    人清冊，以書面向最大債權金融機構請求協商債務清償方案
    並表明共同協商之意旨，消債條例第151 條第1 項定有明文
    。而該條所謂「金融機構」係指「債務人之金融機構債權人
    全體」，即包括有擔保之金融機構債權人及無擔保之金融機
    構債權人而言，否則任一債權金融機構皆可輕易成立協商，
    而其他債權金融機構亦可輕易破壞上開協商結果，易致前置
    協商制度無從發揮其應有之功能。又債清條例雖未要求債務
    人請求協商時須一併提出財產及收入狀況說明書、債務人清
    冊及債務清償方案等相關財力資料，但為促進協商程序，債
    務人亦宜於請求之同時一併或儘早提出該等資料或資訊，以
    利與債權人迅予進行溝通，俾為決定，倘債務人經金融機構
    要求提供前置協商申請書、身分證件影本、財產及收支狀況
    說明書、債權人清冊、財產歸屬資料清單、最近2 年之綜合
    所得資料清單、薪資證明文件、勞保投保資料等用以判斷是
    否足以達成協商之必要證明文件，卻拒絕提供，而遭銀行退
    件，即應視為自始未申請協商，揆諸首揭規定，自不得逕行
    聲請更生。
三、經查：
  (一)抗告人主張伊在消債條例施行後，曾於97年9月3日向最大債
    權金融機構台北富邦銀行申請前置協商，並申請延緩執行云
    云，固據抗告人提出前置協商申請書、延緩執行申請書、回
    執影本及系爭執行命令各1 份為憑。惟查；抗告人經最大債
    權金融機構通知面談後2 次以上，因未到場面談，致無法協
    商成立等情，為抗告人所自認。縱抗告人因有要事，無法於
    97年10月7 日及同年10月13日到場，仍得利用其他時間主動
    與台北富邦銀行進行協商，故抗告人主張因有要事無法進行
    協商，且台北富邦銀行不同意延緩進行協商，而視為協商不
    成立云云，不足可採。此外，本院依職權函詢台北富邦銀行
    抗告人是否有與伊協商，台北富邦銀行函覆表示該行曾數次
    以書面暨電話通知抗告人，然均無法取得聯繫，嗣於97年10
    月3 日註記「經最大債權金融機構通知面談後2 次以上無故
    不到場面談」，報送聯徵「前置協商程序未完成」等語，有
    台北富邦銀行民事陳報狀在卷可稽，是此，揆諸上開規定及
    說明，抗告人顯未遵循同條例第151 條第1 項規定應與全體
    金融機構債權人先行債務協商之機制，其聲請更生已不合法
    。
  (二)又債清條例施行細則第44 條固規定，債務人依本條例第151
    條第1 項規定請求協商債務清償方案後，任一債權金融機構
    於協商期間對其財產聲請強制執行者，視為協商不成立。債
    權金融機構於債務人請求協商前已聲請法院開始強制執行程
    序，而不同意延緩執行者，亦同。惟查抗告人所為前置協商
    申請，既因迄未向債權機構補正前置協商，自難認已經開始
    協商程序。再按本件既未開始協商程序，即無上開施行細則
    後段適用之餘地，抗告人爰依前引前開規定，主張協商不成
    立，容有誤會。
四、綜上，抗告人未依消債條例第151 條第1 項規定，向全體金
    融機構債權人申請前置協商，即逕為更生聲請，其聲請已不
    合法。原審裁定駁回抗告人更生之聲請，並無違誤。抗告意
    旨指摘原裁定不當，求予廢棄另為裁定，為無理由，應予駁
    回。
五、據上論結，本件抗告為無理由，依消費者債務清理條例第15
    1 條，民事訴訟法第495 條之1 第1 項、第449 條第1 項、
    第95條、第78條，裁定如主文。
中    華    民    國    98    年    1     月    23    日
                    民事第一庭  審判長法  官  黃國川
                                      法  官  郭瓊徽
                                      法  官  張茹棻
上為正本係照原本作成。
本裁定不得抗告。
中    華    民    國    98    年    1     月    23    日
                                      書 記 官  黃美秀


司法院資訊處製作；財團法人民間司法改革基金會備份。
